【裁判字號】    94,訴,1064
【裁判日期】    950721
【裁判案由】    損害賠償
【裁判全文】
臺灣高雄地方法院民事判決              94年度訴字第1064號
原      告  丁○○○
訴訟代理人  丙○○
被      告  戊○○
                      （現因案於臺灣高雄女子監獄執行中）
            乙○○
            甲○○
當事人間請求損害賠償事件，本院於民國95年7 月7 日言詞辯論
終結，判決如下：
    主  文
原告之訴及假執行之聲請均駁回。
訴訟費用由原告負擔。
    事實及理由
一、按訴狀送達後，原告不得將原訴變更或追加他訴。但請求之
    基礎事實同一者、不甚礙被告之防禦及訴訟之終結者，不在
    此限，民事訴訟法第255 條第1 項第2 款、第7 款定有明文
    。查本件原告起訴時，乃依民法第360 條之規定，請求被告
    戊○○為損害賠償，嗣先後追加原非當事人之乙○○、甲○○為被告，被告戊○○雖不同意原告追加被告乙○○、甲○○為被告，惟因請求之基礎事實同一，且不甚礙被告之防禦
    及訴訟之終結，揆之前揭規定，應予准許，合先敘明。
二、原告起訴主張：原告於民國93年4 月3 日，與被告戊○○簽
    訂不動產買賣契約書（下稱系爭契約書），以新臺幣（下同
    ）6,400,000 元之價格，向被告戊○○購買坐落高雄市○○
    區○○段1 小段745 地號，權利範圍全部之土地（下稱系爭
    土地），暨其上建號第2021號，門牌號碼高雄市○○○路
    1339巷11號建物（下稱系爭建物），並由代書即被告甲○○
    處理貸款及所有權移轉登記等手續，被告戊○○保證於交屋
    後保固房屋水電及結構完好及能正常使用6 個月。詎原告進
    入系爭建物居住未及3 月，發現東側牆壁滲水，致牆壁裂縫
    剝落，嗣又發現西側牆壁滲水，導致地板積水，及地板磁磚
    銹蝕。嗣經原告瞭解，始知系爭建物為法院拍賣房屋，被告
    戊○○乃以低價標得系爭建物，經重新粉刷，遮掩滲水痕跡
    後，佯裝全新未住建物出賣，故意不告知系爭建物有裂縫、
    牆壁滲水，導致地板積水、地板磁磚銹蝕，且為法院拍賣房
    屋，而以高價出賣予原告。茲因系爭建物缺少被告戊○○保
    證之品質，且被告戊○○故意不告知上開瑕疵，爰依民法第
    360 條規定，請求被告戊○○賠償修繕系爭建物所需之修繕
    費用895,000 元。其次，被告乙○○於原告與被告戊○○洽
    談系爭土地及系爭建物之買賣及簽約時在場，且自稱與被告
    戊○○為夫妻，隱瞞系爭建物為法院拍賣房屋，並參與簽約
    、取款、系爭建物電燈安裝等瑣事，併依民法第360 條規定
    ，請求被告乙○○連帶負損害賠償責任。再者，被告甲○○
    亦於原告與被告戊○○簽約時在場，且故意於系爭契約書中
    將「保證」書為「保固」，嗣於原告對其與被告戊○○提出
    詐欺取財告訴後，於臺灣高雄地方法院檢察署檢察官偵查時
    保持沈默，併依民法第360 條規定，請求被告甲○○與被告
    戊○○連帶負損害賠償責任。並聲明：求為判決被告應連帶
    給付原告895,000 元，並願供擔保，請准宣告假執行。
三、被告戊○○辯稱：系爭建物並無瑕疵，亦未故意不告知原告
    瑕疵，原告搬入系爭建物後，曾於結構上施工，破壞建物之
    結構，伊應毋庸再負保固責任，且於93年10月，即已逾越保
    固期間，保固之內容亦不及於結構以外之清潔、污損，況原
    告曾對於伊提出詐欺之告訴，已經臺灣高雄地方法院檢察署
    檢察官不起訴處分確定，原告之請求並無理由。並聲明：求
    為判決駁回原告之訴及其假執行之聲明，如受不利之判決，
    願供擔保請免為假執行。
四、被告乙○○辯以：原告並未向伊購買系爭建物，伊非契約當
    事人，亦未擔任保證人，不知有何應由伊負責之處等語。並
    聲明：求為判決駁回原告之訴。
五、被告甲○○則以：伊僅係從事代書工作，系爭契約書完成時
    ，曾經原告與被告戊○○過目，並由原告及被告戊○○簽名
    蓋章，伊並無任何過失，因何要求伊連帶負損害賠償責任等
    語置辯。並聲明：求為判決駁回原告之訴。
六、兩造不爭執之事項：
  (一)原告於93年4 月3 日，以6,400,000 元之價格，向被告戊○○購買系爭土地及系爭建物，並由代書即被告甲○○處理貸
    款等手續，嗣被告戊○○已將系爭建物交付予原告，並於93
    年4 月15日將系爭土地及系爭建物之所有權移轉登記予原告
    。
  (二)系爭契約書其他特約事項記載「乙方（指被告戊○○）同意
    於交屋後保固房屋水電及結構完好及能正常使用6 個月」等
    語。
  (三)原告並未與被告乙○○、甲○○簽訂任何契約。
七、本件之爭點：
  (一)原告主張系爭建物缺少被告戊○○保證之品質，且被告戊○○故意不告知瑕疵，請求被告戊○○損害賠償，有無理由？
  (二)原告主張被告乙○○、甲○○應與被告戊○○連帶負損害賠
    償責任，有無理由？
八、得心證之理由：
  (一)原告主張系爭建物缺少被告戊○○保證之品質，且被告戊○○故意不告知瑕疵，請求被告戊○○損害賠償，有無理由？
    1.按民事訴訟如係由原告主張權利者，應先由原告負舉證之
      責，若原告先不能舉證，以證實自己主張之事實為真實，
      則被告就其抗辯事實即令不能舉證，或其所舉證據尚有疵
      累，亦應駁回原告之請求（最高法院17年上字第917 號判
      例參照）。次按，物之出賣人對於買受人，應擔保其物依
      第373 條之規定危險移轉於買受人時無滅失或減少其價值
      之瑕疵，亦無滅失或減少其通常效用或契約預定效用之瑕
      疵。但減少之程度，無關重要者，不得視為瑕疵。出賣人
      並應擔保其物於危險移轉時，具有其所保證之品質。買賣
      之物，缺少出賣人所保證之品質者，買受人得不解除契約
      或請求減少價金，而請求不履行之損害賠償；出賣人故意
      不告知物之瑕疵者亦同。民法第354 條第1 項、第2 項及
      同法第360 條分別有明文。又民法第360 條前段，係就約
      定物之瑕疵擔保責任所為之特別規定。必出賣人就買賣標
      的物曾與買受人約定，保證有某種品質，而其物又欠缺所
      保證之品質時，買受人始得依該條規定向出賣人請求不履
      行之損害賠償（最高法院71年度臺上字第208 號判決意旨
      參照）。復按，所謂物之瑕疵係指存在於物之缺點而言。
      凡依通常交易觀念，或依當事人之決定，認為物應具備之
      價值、效用或品質而不具備者，即為物有瑕疵，且不以物
      質上應具備者為限（最高法院73年臺上字第1173號判例可
      參）。
    2.原告主張：被告戊○○保證於交屋後保固房屋水電及結構
      完好及能正常使用6 個月之事實，業據其提出系爭契約書
      影本1 份為證，並為被告戊○○於言詞辯論時不爭執，原
      告此部分之主張堪信為真正。至原告雖主張：系爭建物缺
      少被告戊○○保證之品質云云。惟按，所謂水電，依社會
      通念，乃指水管及電線管路等設備。本件原告對於系爭建
      物有水管或電線管路等設備不良，不能正常使用，欠缺被
      告戊○○所保證之品質之事實，並未舉證以實其說。再經
      本院囑託高雄市土木技師公會鑑定，高雄市土木技師公會
      鑑定結果認：鑑定時所發現的瑕疵，經研判並不影響房屋
      結構安全，此有高雄市土木技師公會95年6 月23日高市土
      技字第09501620號鑑定報告書1 份在卷可佐，足認系爭建
      物之結構完好，足堪正常使用，亦未欠缺被告戊○○所保
      證之品質。從而，原告主張：系爭建物缺少被告戊○○保
      證之品質云云，自不足採。
    3.原告主張：系爭建物有裂縫、牆壁滲水導致地板積水、地
      板磁磚銹蝕，且為法院拍賣房屋，被告戊○○故意不告知
      系爭建物之瑕疵之事實，為被告戊○○所否認，辯稱：系
      爭建物並無瑕疵，亦未故意不告知原告瑕疵云云。經查：
      (1)經本院囑託高雄市土木技師公會鑑定，高雄市土木技師
        公會鑑定結果，認為經由對於鑑定系爭建物現存裂縫之
        調查，發現多數裂縫發生在較高樓層，與較高樓層在外
        力作用下有較大位移現象相合。且大部分裂縫發生在磚
        牆和樓板的粉刷層上，屬表面裂縫，寬度多在0.2 釐米
        或以下。又於95年4 月16日至95年5 月20日實施鑑定時
        ，因未逢連續數日大雨，故未能觀察到滲水實況，於95
        年6 月20日連續雨天後，前往系爭建物觀察，發現3 樓
        西側牆面有1 裂縫有輕微潮濕現象，惟未見有水滲出，
        3 樓、4 樓東側牆面有裂縫有潮濕現象，牆角已有雨水
        滲出致地板有積水現象，西側牆面有裂縫以手觸摸則略
        有輕微潮濕現象。某些樓板地磚勾縫處有不明樹脂狀物
        體流出，造成地板不平，產生不便，惟地板磁磚本身並
        無明顯銹蝕現象，有高雄市土木技師公會95年6 月23
        日高市土技字第09501620號鑑定報告書1 份足稽。酌以
        混凝土產生裂縫之原因眾多，且大多為數種原因同時作
        用，欲令混凝土不生裂縫幾乎不可能，混凝土結構物完
        成同時，裂縫即已開始產生，此參諸上開鑑定報告書1
        份之記載自明，自難遽指系爭建物之裂縫並非建物之正
        常現象而屬瑕疵；再建物之牆壁不致因連續大雨而滲水
        ，導致地板積水，乃建物依通常交易觀念應具備之品質
        ，系爭建物之牆壁因連續大雨而滲水，並致地板積水，
        顯然不具備建物依通常交易觀念應具備之品質，應屬瑕
        疵無疑；又系爭建物之地板磁磚並無明顯銹蝕現象，亦
        難遽認系爭建物確有地板磁磚銹蝕之瑕疵；另系爭建物
        是否為法院拍賣房屋，對於建物依通常交易觀念應具備
        之價值、效用或品質，並無影響，亦非瑕疵。從而，原
        告主張系爭建物，有牆壁因大雨而滲水，導致地板積水
        之瑕疵之事實，堪信為真正，至其主張系爭建物有裂縫
        、地板磁磚銹蝕、為法院拍賣房屋之瑕疵，尚不足採。
      (2)又經高雄市土木技師公會鑑定結果，認為系爭建物3 樓
        磚牆壁面部分裂縫漏水，應係因室外牆面有裂縫，且磚
        牆本身材料亦會吸水，在連續下雨時，磚牆吸收水飽和
        後，水即有可從室內裂縫滲出，亦可能係因磚塊間砂漿
        施工不良，雨水從外裂縫滲入室內。至於某些樓板地磚
        勾縫處有不明樹脂狀物體流出，應係地磚粘貼材所產生
        之化學反應，可能係鹼骨材反應，鑑定時發現流出物體
        堅硬，在勾縫上，確會造成地板不平，產生不便。惟難
        以判定室外牆面裂縫與地磚勾縫處流出樹脂發生之正確
        時間，發生在原告購買系爭建物之前或之後，亦有上開
        鑑定報告書1 份附卷可稽。足見尚無從認定系爭建物因
        大雨而滲水導致地板積水之瑕疵，於被告戊○○將系爭
        建物出賣予原告以前，即已發生，自難遽認被告戊○○
        於上揭時日將系爭建物出賣予原告之前，應已發現系爭
        建物有上開瑕疵，遑論被告戊○○有無故意不告知系爭
        建物之瑕疵等情。
      (3)至原告提出之訴外人張清沐出具估價單1 紙，充其量僅
        能證明原告央請訴外人張清沐進行估價，經訴外人張清
        沐估價後，認完成外壁粉光、地坪磁磚、打工、租工清
        除、清運費、搭架子等工作之報酬共計895,000 元，至
        於系爭建物是否確有瑕疵？訴外人張清沐是否係針對系
        爭建物瑕疵之修繕所為之估價？原告是否於將系爭建物
        出賣予原告以前，應已發現瑕疵？原告是否故意不告知
        瑕疵？均無從據以認定，自亦不足據為有利原告之認定
        。
      (4)此外，原告復未能舉證證明被告戊○○於將系爭建物出
        賣予原告以前，已知系爭建物有因大雨而滲水、導致地
        板積水之瑕疵，且故意不告知系爭建物有上開瑕疵，原
        告此部分之主張，亦無足取。
    4.綜上，原告既未能舉證證明系爭建物缺少被告戊○○所保
      證之品質，或故意不告知系爭建物之瑕疵，原告主張依民
      法第360 條之規定，請求被告戊○○損害賠償，洵屬無據
      。
  (二)原告主張被告乙○○、甲○○應與被告戊○○連帶負損害賠
    償責任，有無理由？
    1.按債權債務之主體，以締結契約之當事人為準，債權人不
      得對於債務人以外之人而請求履行或請求不履行之損害賠
      償（最高法院17年上字第906 號判例意旨參照）。
    2.查被告乙○○、甲○○並非與原告締結系爭契約書之當事
      人，揆諸前揭說明，原告自不得對於被告乙○○、甲○○
      請求不履行之損害賠償，原告依民法第360 條之規定，請
      求被告乙○○、甲○○負損害賠償責任，自屬無稽。且原
      告依民法第360 條之規定，請求被告戊○○為損害賠償，
      洵屬無據，已如前述，而法律又無於他人買賣及簽約時在
      場、自稱與出賣人為夫妻、未主動告知建物是否為法院拍
      賣房屋、參與簽約、取款、電燈安裝等瑣事之人，或於他
      人簽約時在場、記載「保固」而未記載「保證」、於買受
      人對於出賣人及代書提出刑事告訴時，在刑事案件中保持
      緘默之代書，於買賣之物，缺少出賣人所保證之品質，或
      故意不告知物之瑕疵者，應與出賣人連帶依民法第360 條
      之規定，負損害賠償責任之明文，被告乙○○、甲○○自
      無與被告戊○○應連帶依民法第360 條之規定，負損害賠
      償責任之理。原告請求被告乙○○、甲○○應與被告戊○○應連帶負損害賠償之責任，亦屬無據。
九、綜上所陳，原告依民法第360 條規定，請求被告連帶給付原
    告895,000 元，為無理由，應予駁回。又原告之訴既經駁回
    ，其假執行之聲請，亦失所附麗，應併予駁回。
十、本件事證已臻明確，兩造其餘攻擊防禦方法，經本院審酌後
    ，認與判決之結果不生影響，無一一論述必要，附此敘明。
十一、據上論結，原告之訴為無理由，依民事訴訟法第78條，判
      決如主文。
中    華    民    國    95    年    7     月    21    日
                      民事第二庭  法  官  伍逸康
以上正本證明與原本無異。
如不服本判決，應於送達後20日內，向本院提出上訴狀並表明上
訴理由，如於本判決宣示後送達前提起上訴者，應於判決送達後
10日內補提上訴理由書（須附繕本）。
中    華    民    國    95    年    7     月    21    日
                                  書記官  林雯琪


司法院資訊處製作；財團法人民間司法改革基金會備份。
